臺灣高等法院民事判決　九十年度重上字第五六二號
　　上　訴　人　　甲○○
　　被　上訴人　　台灣土地銀行
　　法定代理人　　林彭郎
　　訴訟代理人　　陳玉齡
　　　　　　　　　端木華強
　　　　　　　　　張學文
右當事人間返還借款事件，上訴人對於中華民國九十年十月二十九日臺灣臺北地方法
院九十年度重訴字第八五三號第一審判決提起上訴，本院判決如左：
    主　    文
上訴駁回。
第二審訴訟費用由上訴人負擔。
    事實及理由
一、被上訴人台灣土地銀行起訴主張：原審被告天邁工藝股份有限公司（以下簡稱天
    邁公司）以上訴人甲○○及原審被告江慶橦為連帶保證人向台灣土地銀行借款，
    簽立八十九年八月十一日借據（以下簡稱系爭借據），其借款日期、金額、到期
    日、利息及違約金之約定均詳如原審判決附表二所示，而天邁公司僅繳息至九十
    年二月十日止，即未依約繳納，依約定書之約定，借款視為全部到期，尚有如原
    審判決附表二所示之本金、利息及違約金尚未清償，爰依消費借貸及連帶保證之
    法律關係請求原審被告天邁公司、江慶橦及上訴人甲○○連帶給付如原審主文第
    一項所示之金額等語，並聲明駁回上訴人之上訴。（原審被告天邁公司、江慶橦
    未上訴聲明不服）。
二、上訴人甲○○則以：台灣土地銀行雖提出系爭借據，惟該借據上之簽名，非其所
    親簽，印章亦非本人所有，另八十一年八月六日台灣土地銀行長安分行借款借據
    上之簽名，雖係其所親簽，惟該借據上所蓋之印章，並非本人所有，且八十一年
　　八月六日借款新台幣一千萬元早已清償，此由借據上之八十二年八月二日銷戶章
　　可得明證，故系爭借據之借款，係八十九年新貸放，而上訴人甲○○於八十二年
　　間，確係擔任天邁公司之董事，惟該筆借款早已清償已如前述，而銀行業對企業
　　授信戶，一向要求由全體董事及監察人擔任連帶保證人。上訴人於八十九年間一
　　月至同年八月十一日間，並未擔任天邁公司之董事或監察人，斷無為該公司之該
　　筆借款擔任連帶保證人之理等語資為抗辯。並聲明(一)原判決不利於上訴人之部分
　　廢棄。(二)前項廢棄部分，被上訴人在第一審之訴駁回。
三、查被上訴人主張原審被告天邁公司以上訴人甲○○為連帶保證人向台灣土地銀行
    借款，其借款日期、金額、到期日、利息及違約金之約定均詳如原審附表二所示
    ，而天邁公司僅繳息至九十年二月十日止，即未依約繳納，依約定書之約定，借
    款視為全部到期，尚有如原審判決附表二所示之本金、利息及違約金尚未清償等
    情，有台灣土地銀行提出之八十九年八月十一日借據及授信約定書為證，且天邁
　　公司亦不爭執上開借據上天邁公司印章之真正，（除上訴人抗辯系爭借據非其本
　　人所簽且印章亦非其所有，另詳如下述），自堪信此部分主張為真正。
四、上訴人甲○○抗辯系爭八十九年八月十一日借據上之簽名，非其所親簽，印章亦
　　非真正云云，被上訴人則舉上訴人前於八十一年八月六日及八十三年八月十三日
　　簽具保證之借據為證，以前者借據與系爭借據簽章相符資證其主張，惟查：
  (一)上訴人對八十一年八月六日台灣土地銀行長安分行借款係屬真正並不爭執，僅抗
    辯系爭借據上之簽名係屬真正，然印章並非真正云云（見原審卷第一○五頁、本
    院卷第二十五頁），惟觀諸八十一年八月六日之借據（見本院卷第五十五頁證物
    袋）發票人係原審被告天邁公司、江慶橦、及上訴人，而天邁公司及江慶鐘除簽
    名外，均另蓋用印章，故被上訴人自無令上訴人一人僅簽名，而毋庸另行用印之
　　可能，而八十一年之借款既係真正，上訴人於借據上簽名、用印，則借據上之印
　　章係真正，已堪認定。
  (二)上訴人另對八十三年八月十三日之借據真正亦不爭執（見本院卷第二十六頁），
　　雖上訴人嗣抗辯改稱八十三年之借據並非真正云云（見本院卷第八十四頁），惟
　　未能舉證以實其說，自無從僅憑嗣後之改稱而信為真實，故八十三年之借據亦屬
　　真正。而八十三年之借據雖蓋用二個甲○○之印文，一為「林姓」筆法較「長」
　　之印文，一為林姓筆法較「短」之印文，而八十一年之借據則蓋用林姓筆法較「
　　短」之印文，觀諸八十三年借據上方「林姓筆法較長」之印文則列於最左方，其
　　後係林姓筆法較短之印文，並緊鄰江慶橦、天邁公司之印文，則林姓筆法較短之
　　印文，以排列之順序觀之，顯係當時即已用印，並非事後另行加蓋，上訴人雖抗
　　辯林姓筆法較短之印文出現實屬可疑云云（見本院卷第二十七頁），自無足採。
　(三)系爭八十九年八月十一日借據上之上訴人印文，與八十一年及八十三年之印文（
　　「林姓」筆法較短之印文）是否相同，經本院函請法務部調查局鑑定，認無印章
　　實物併送鑑定，難以確認蓋印條件（蓋印壓力大小、襯墊物、沾印泥多寡等）不
　　同所蓋立印紋變化差異特徵致無法鑑定，有該局九十一年三月十九日調科貳字第
　　○九一○○一○三二二二○號函附卷可按（見本院卷第五十五頁），惟系爭借據
　　上上訴人之印文與上開八十一年八月六日、八十三年八月十三日上訴人印文（林
　　姓筆法較短者），肉眼比對均相符。
　(四)上訴人雖又抗辯銀行業對企業授信戶，一向要求由全體董事及監察人擔任連帶保
　　證人，而上訴人於八十九年間一月至同年八月十一日間，並未擔任天邁公司之董
　　事或監察人，斷無為該公司之該筆借款擔任連帶保證人之理云云，惟查被上訴人
　　主張連帶保證人並無身分、地位之限制，故其雖非天邁公司之董事、監察人尚非
　　不得為連帶保證人等語，而揆諸法律上並無僅公司董事、監察人始可為連帶保證
　　人限制之規定，上訴人此部分之抗辯洵無足採。
　(五)上訴人復辯稱其並未於系爭借據上用印，亦未授權第三人代為辦理云云，聲請本
　　院傳訊證人江慶橦（見本院卷第九十頁），惟其後復行捨棄傳訊證人（見本院卷
　　第九十八頁），而被上訴人之職員何天賜證稱有看本人，並拿身分證核對，應該
　　相符等語（見本院卷第一○○頁），且揆諸前揭印章真正已如前述，證人之證言
　　應屬可採，上訴人未能舉證以實其說，抗辯自非可採。
　(六)上訴人雖又稱八十一年之印章並未自己保管，不能印章相同就要負責云云（見本
　　院卷第八十九頁），惟查其並未就印章係交由他人保管，且為他人盜用之事實舉
　　證以實其說，所稱尚難採信。
　(七)按「如有用印章代簽名者，其蓋章與簽名生同等之效力」，民法第三條第二項定
　　有明文，上訴人既在系爭借據上用印，依前揭法條規定，上訴人自應依借貸之法
　　律關係負清償之責。
五、綜上所述，被上訴人台灣土地銀行依消費借貸及連帶保證契約之法律關係請求上
    訴人甲○○與原審被告天邁公司、江慶橦連帶給付如主文第一項所示之金額，為
    有理由。是則原審判命上訴人如數給付，於法並無不合。上訴意旨仍執陳詞，指
    摘原判決不當，求予廢棄改判，為無理由，應予駁回。
六、上訴人甲○○係基於個人利益而上訴，上訴效力不及於原審被告天邁公司及江慶
　　橦，故毋庸列其等為上訴人，於此併敘明。
七、據上論結，本件上訴為無理由，依民事訴訟法第四百四十九條第一項、第七十八
    條，判決如主文。
中　　　華　　　民　　　國　　九十一　　年　　　八　　　月　　二十七 　 日
　　　　　　　　　　　　　　　　　 民事第十五庭
　　                                   審判長法　官　劉　靜　嫻
　　　　　　　　　　　　　　　　　　　　　　 法　官　陳　昆　煇
　　　　　　　　　　　　　　　　　　　　　　 法　官　李　錦　美
右正本係照原本作成。
如不服本判決，應於收受送達後二十日內向本院提出上訴書狀，其未表明上訴理由者
，應於提出上訴後二十日內向本院補提理由書狀（均須按他造當事人之人數附繕本）
上訴時應提出委任律師或具有律師資格之人之委任狀；委任有律師資格者，另應附具
律師及格證書及釋明委任人與受任人有民事訴訟法第四百六十六條之一第一項但書或
第二項（詳附註）所定關係之釋明文書影本。
中　　　華　　　民　　　國　　九十一　　年　　　八　　　月　　二十八 　 日
　　　　　　　　　　　　　　　　　　　　　　 書記官　明　祖　全
附註：
民事訴訟法第四百六十六條之一（第一項、第二項）：
對於第二審判決上訴，上訴人應委任律師為訴訟代理人。但上訴人或其法定代理人具
有律師資格者，不在此限。
上訴人之配偶、三親等內之血親、二親等內之姻親，或上訴人為法人、中央或地方機
關時，其所屬專任人員具有律師資格並經法院認為適當者，亦得為第三審訴訟代理人
。
